臺灣臺中地方法院簡易民事判決
110年度中簡字第2966號
原      告  鄭宇傑  

被      告  鄭友均  

訴訟代理人  黃依頻  
上列當事人間請求損害賠償事件，本院於民國111年5月17日言詞
辯論終結，判決如下：
    主      文
原告之訴駁回。
訴訟費用由原告負擔。
    事實及理由
壹、程序部分：
　　按訴狀送達後，原告不得將原訴變更或追加他訴，但擴張或
    縮減應受判決事項之聲明者，不在此限，民事訴訟法第255
    條第1項第3款定有明文。本件原告起訴原聲明第1項係請求
    ：「被告應給付原告新臺幣（下同）119,000元。」，嗣於
    民國111年5月17日於言詞辯論期日以言詞更正聲明為：「被
    告應給付原告126,000元。」（見本院卷第251、273頁），
    核屬擴張應受判決事項之聲明，並非訴之變更或追加，依首
    揭法條規定，並無不合，應予准許。　　　　
貳、實體部分：　　
一、原告主張：
　㈠被告於110年2月7日下午7時19分騎乘車牌號碼000-0000號重
    型機車（下車被告車輛），沿臺中市北區育才北路往三民路
    方向行駛，於行經育才北路61號前時，因違規左轉及任意變
    換車道，而與原告所駕駛之車牌號碼000-0000號自小客車（
    下稱系爭車輛）發生擦撞，造成系爭車輛右前車頭損傷。原
    告於110年7月6日出售系爭車輛，系爭車輛因本次車禍事故
    造成之損傷，導致買賣價與權威車訊407期，2015年寶馬F10
    市場價不同，產生價差17萬元，而本件事故原告應負三成之
    肇事責任，被告應負七成之肇事責任，是被告應給付原告買
    賣價差之損害119,000元，而車價鑑定之費用1萬元，亦應由
    兩造依過失比例負擔，故被告另應給付原告7,000元等語。
    並聲明：1.被告應給付原告126,000元。2.訴訟費用由被告
    負擔。
　㈡對被告抗辯之陳述：
　　兩造前僅就系爭車輛修車費用部分達成和解，由被告依兩造
    間之過失比例，給付原告34,370元，其餘部分，原告仍得再
    向被告而為請求。當初發生車禍時，因被告與其兒子均有受
    傷，並對原告提出刑事告訴，故原告另給付被告8,000元，
    被告方始對原告撤回刑事告訴。
二、被告則以：
　㈠本件交通事故兩造已以34,370元達成和解，且簽立和解書（
    下稱系爭和解書），被告亦已給付完畢，依系爭和解書第二
    項所載：「嗣後無論任何情況乙方（即原告）及或任何其他
    人不可再向甲方要求其他賠償並不得再有異議及拋棄拋棄民
    刑訴訟法上之一切追訴權，若已提出告訴時應即無條件辦理
    撤銷告訴」等語，可知原告已無權利向被告請求賠償。
　㈡中古車買賣本就無一定標準，中古車商購入中古車，壓低價
    格購進車輛乃屬常態，以便能夠賺到中間利差，而所謂「事
    故車」更可作為中古車商壓低價格之藉口，並不能證明系爭
    車輛有減少價值之損失；況中古車之行情因各該車輛之車況
    、年份、各地區市場供需狀況等因素而異，故原告以中古車
    之成交價與權威車訊的市價差額請求顯非有據，系爭車輛於
    維修後是否確有市價的減損，應由原告負舉證責任，縱有價
    值減損，亦應扣除系爭車輛之修復費用差額，且應依兩造間
    肇事責任比例為過失相抵等語，資為抗辯。
　㈢並聲明：⒈原告之訴駁回。⒉訴訟費用由原告負擔。
三、得心證之理由：
  ㈠原告主張兩造於110年2月7日下午7時19分於臺中市○區○○○路0
    0號前發生車禍事故，造成系爭車輛右前車頭損傷，兩造事
    後僅就系爭車輛修車費用部分達成和解，由被告依兩造間之
    過失比例，給付原告34,370元完畢，然原告於110年7月6日
    出售系爭車輛時，系爭車輛因本次車禍事故造成之損傷，賣
    價減損了17萬元，有權威車訊407期，2015年寶馬F10市場價
    可參，故依兩造之過失比例，被告尚應給付原告買賣價差之
    損害119,000元，另原告因本件訴訟送鑑，支出1萬元，被告
    亦應依兩造過失比例，給付原告7,000元等情，業據其提出
    道路交通事故當事人登記聯單、初步分析研判表、大中華汽
    車修配廠估價單（下稱系爭估價單）、現場照片、中古汽車
    買賣（定型化）契約書、權威車訊雜誌資料等件影本為證（
    見本院卷19-29頁）；核與本院職權向臺中市政府警察局調
    取之道路交通事故調查卷宗（含交通事故處理現場圖、道路
    交通事故調查報告表、道路交通事故談話紀錄表、初步分析
    研判表、現場照片、道路交通事故當事人登記聯單、酒精測
    定紀錄表、自首情形紀錄表、舉發違反道路交通管理事件通
    知單、補充資料表等資料），大致相符（見本院卷33-69、1
    09-139頁）；亦有交通部公路總局臺中區監理所110年11月4
    日中監車字第1100305052號函、系爭和解書影本在卷足憑。
    惟原告主張被告尚應給付原告買賣價差之損害119,000元，
    及鑑定費用7,000元等情，則為被告所否認，並以前揭情詞
    置辯。
  ㈡按和解者，乃當事人約定互相讓步，以終止爭執或防止爭執
    發生之契約；且民事訴訟上之和解與確定判決有同一之效力
    ，民事訴訟法第736條第1項定有明文。換言之，當事人雙方
    基於終止爭執之目的，依彼此所提出之條件，本於自身立場
    或利益之考量，互為意思表示，相互折衝而成立和解，基此
    和解契約，有使當事人所拋棄之權利消滅及使當事人取得和
    解契約所定權利之效力，故任何一方未能依和解內容履行，
    他方既得本此和解契約依民事程序為妥適之救濟，而此互為
    讓步，既係本於自願，所拋棄之權利消滅，亦為民法737條
    所明定。次按解釋意思表示，應探求當事人之真意，不得拘
    泥於所用之辭句，民法第98定有明文。故解釋當事人之契約
    ，應以當事人立約當時之真意為準，而真意何在，應以過去
    事實其經濟目的及交易上之習慣，及其他一切證據資料，而
    本於經驗法則，基於誠實信用原則為斷定之標準，不能拘泥
    文字致失真意，是解釋私人之契約，應通觀全文，並斟酌立
    約當時之情形，方期不失立約人之真意（有最高法院19年度
    上字第58號、19年臺上字第453號、39年度臺上字第1052號
    、18年度上字第1727號判例意旨參照）。
  ㈢經查：原告主張本次車禍事故，造成系爭車輛右前車頭損傷
    ，事後由被告依兩造間之過失比例，給付原告34,370元等情
    ，有現場照片、系爭估價單、系爭和解書在卷可憑（見本院
    卷第23、49-53、161頁），被告並不爭執（見本院卷第154
    、155頁），堪信為真。而依證人即辦理本件和解事務之國
    泰產險員工葉紘睿於本院審理時之證述：「當初原告就請求
    車子的維修費用，當初以警方的初判表確認肇事責任，被告
    需要負擔七成，原告需負擔三成，跟原告確認之後，原告有
    意協調和解，但原告當時並沒有請求交易性貶值的意思，我
    們這邊七成後的費用是34,370元，原本的修車金額是49,100
    ，當下電話中有跟原告確認同意以修車費用的七成和解，事
    後我們也確實依照修車費用的七成付給原告。談好之後，11
    0 年3 月15日原告的車子維修完畢，我有跟維修廠確認，有
    請修配廠再跟原告確認一次是否同意以修車費用七成和解，
    並且又親自與原告確認一次，得到的結論都是同意，所以我
    這邊有跟原告及車廠說七成的費用，就請車廠直接跟我們拿
    ，原告也不用再付給車廠了，但是交車的同時，因為之前有
    電話協議，有與原告合意和解，所以在交車當下請車廠協助
    向原告確認和解書的用印，車廠也同意。所以後來是車廠給
    我們這份和解書的，以及其他維修費用的單據。」、「我們
    保險公司受任於被告，依照保險契約的範圍內協助被告依照
    肇事責任賠償車輛的財產損失」等語（見本院卷第185頁）
    ，可悉，本件車禍後之和解係證人葉紘睿受被告之託，出面
    代理被告與原告洽談，當時原告並未請求交易性貶值之賠償
    ，原告業已收受和解所載之金額34,370元。雖系爭估價單所
    載之修復金額為49,100元（見本院卷第23頁），然兩造並不
    爭執本件車禍原告、被告之過失比例各為三成、七成，故被
    告依據系爭和解書賠付予原告之實際修車損害金額34,370元
    （49,100×0.7＝34,370），乃屬合理。參以原告曾於系爭估
    價單簽名確認修繕金額，並於系爭和解書上簽名，經原告自
    承在卷（見本院卷第154、186頁），並有大中華汽車修配廠
    答覆之本院公務電話記錄在卷可考（見本院卷第179頁）；
    而被告所稱委託國泰產險（即證人葉紘睿任職之公司）前去
    與原告洽談本件車禍和解事宜等語（見本院卷第154、252頁
    ），亦為原告所不爭執（見本院卷第252頁），堪認兩造就
    本次車禍事故所致之損害賠償事宜，確實成立系爭和解書所
    載之和解內容無訛。
  ㈣系爭和解書之形式上文義雖載明甲方為「國泰世紀產物保險
    股份有限公司」（即前述之國泰產險），乙方則為原告（見
    本院卷第161頁）。然契約解釋應依契約訂立時雙方當事人
    之真意、背景，不可拘泥於文義，觀諸卷附被告與國泰產險
    訂定之保險契約之內容及車險理賠申請書，被告係投保第三
    人責任險（含傷害、財損）及第三人超額附加條款（見本院
    卷第255-271頁），被告同意於任意汽車第三人責任險承保
    範圍及保險金額內，委任國泰產險進行對第三人損害賠償責
    任之和解及一切必要行為（見本院卷第275頁），是國泰產
    險應非得為兩造間和解契約之當事人，僅係被告與原告洽談
    車禍賠償事宜時之被告代理人甚明；此外，本件被告係委任
    國泰產險與原告洽談本件車禍事故之和解事宜，原告並未爭
    執，已如前述（見本院卷第252頁），原告亦自陳本件事故
    後，曾與受被告之託處理之國泰產險人員葉紘睿聯繫、確認
    和解可理賠之金額等語（見本院卷第186頁），是而，原告
    知悉本件系爭和解書簽訂之對象實為被告，而非國泰產險，
    洵堪認定。
　㈤另依系爭和解書和解條件第1條所載：「由甲方鄭友均賠償乙
    方鄭宇傑汽車修理費用七成（依國泰產險核價為準），兩造
    放棄民事請求和解」、系爭和解書第2條所載：「嗣後無論
    任何情況乙方（承上，即鄭宇傑）及或任何其他人不可再向
    甲方（承上，即鄭友均）要求其他賠償，並不得再有異議，
    及拋棄拋棄民刑訴訟法上之一切追訴權，若已提出告訴時應
    即無條件辦理撤銷告訴」等語（見本院卷第161頁），其上
    之甲方依系統解釋，即均指被告而言，蓋國泰產險僅為被告
    之代理人，業敘述如前，系爭和解書之立和解書人欄雖僅記
    載被告代理人國泰產險之名義，然不影響系爭和解契約訂立
    時之真意。且依系爭和解書和解條件第2條所載，原告於簽
    立系爭和解書後，即不得再向被告要求其他賠償，故今原告
    於被告履行系爭和解書之和解條件後，提起本訴、另請求被
    告給付系爭車輛價值貶損之費用，核無理由，不應准許。
  ㈥原告固主張本件經其聲請本院送中國民國汽車商業同業公會
    全國聯合會鑑價（見本院卷第186頁），該會就本次鑑價收
    取之費用為1萬元，有110年12月1日（110）汽商全聯村鑑字
    第1100005號函可據（見本院卷第209頁），而該鑑價費用兩
    造應依過失比例分擔等語（見本院卷第251頁）。然訴訟中
    支出之訴訟費用，本屬法院依兩造勝敗比例、職權諭知分擔
    比例之範疇，原告該部分所為主張，應有誤會，於法未合，
    要無理由。況依前所述，兩造於本件車禍後，已就原告因車
    禍所生之損害，達成以「系爭車輛修理費之七成」為和解之
    約定，有系爭和解書可稽（見本院卷第161頁）；原告於洽
    談和解當時並未請求車交易性貶損金額之意思，復經證人葉
    紘睿證述綦詳（見本院卷第185頁），原告並未爭執（見本
    院卷第186頁），足徵兩造簽立系爭和解書時，已同意僅以
    「被告給付原告系爭車輛修理費之七成」作為本件車禍和解
    之條件，原告主張當初僅係針對車輛修理費之部分與被告達
    成和解、並非針對整件車禍進行和解等語（見本院卷第186
    頁）欠缺依憑，難以採認。原告本件之主張既無理由，則依
    民事訴訟法第78條之規定，訴訟費用即應由敗訴之原告負擔
    ，並無原告所指依兩造間肇事責任比例分擔之可言，附此敘
    明。
四、綜上所述，本件原告請求被告應給付系爭車輛交易價值貶損
    費用之賠償，為無理由，應予駁回。
五、兩造其餘之攻擊或防禦方法，及未經援用之證據，經本院斟
    酌後，認為均不足以影響本判決之結果，爰不再逐一詳予論
    駁，併此敘明。
六、訴訟費用負擔之依據：民事訴訟法第78條。　　
中　　華　　民　　國　　111 　年　　6 　　月　　30　　日
                  臺灣臺中地方法院臺中簡易庭
                                  法　官　林秉暉
以上為正本係照原本作成。
如不服本判決，應於送達後20日內，向本院提出上訴狀並表明上
訴理由，如於本判決宣示後送達前提起上訴者，應於判決送達後
20日內補提上訴理由書（須附繕本）。如委任律師提起上訴者，
應一併繳納上訴審裁判費。
中　　華　　民　　國　　111 　年　　6 　　月　　30　　日
                                  書記官  王志伃